臺灣士林地方法院民事裁定　　　　　　　100年度事聲字第3號
異　議　人　萬泰商業銀行股份有限公司
法定代理人　盧正昕
代　理　人　郭峰
異　議　人　台北富邦商業銀行股份有限公司
法定代理人　韓蔚廷
相　對　人　林順卿
代　理　人　廖于清律師
上列異議人對於本院司法事務官民國99年12月6 日98年度司執消
債更字第202 號認可更生方案之裁定聲明異議，本院裁定如下：
      主  文
異議駁回。
      理  由
壹、異議人臺北富邦商業銀行股份有限公司（下稱臺北富邦銀行
    ）部分：
一、按當事人對於司法事務官處理事件所為之終局處分，得於處
    分送達後十日之不變期間內，以書狀向司法事務官提出異議
    。司法事務官認前項異議有理由時，應另為適當之處分；認
    異議為無理由者，應送請法院裁定之。法院認第一項之異議
    為有理由時，應為適當之裁定；認異議為無理由者，應以裁
    定駁回之。民事訴訟法第240 條之4 第1 項前段、第2 項、
    第3 項分別定有明文。上開規定依消費者債務清理條例第15
    條之規定，於更生程序準用之。
二、查本院司法事務官於99年12月6 日所為98年度司執消債更字
    第202 號更生方案認可裁定，係於同年月10日送達臺北富邦
    銀行，有送達證書在卷可稽（見98年度司執消債更字第202
    號卷第172 頁），則其提出異議之10日法定期間，計至同年
    月20日即已屆滿，該日非例假日，又無在途期間可資扣除，
    而臺北富邦銀行遲至同年月21日始向本院司法事務官提出異
    議，有本院收狀戳附於其異議狀上可憑（見本院卷第11頁）
    ，已逾上開提出異議之法定期間，揆諸首揭規定，其異議為
    不合法，應予駁回。至其異議狀僅蓋用送達代收人蘇啟新之
    印章，並無異議人之大小章，亦未提出任何委任狀，惟其異
    議既因逾期提出而不合法，故不另定期命其補正，附此敘明
    。
貳、異議人萬泰商業銀行股份有限公司（下稱萬泰銀行）部分：
一、異議意旨略以：由本院之更生認可裁定書觀得，債務人現受
    雇在市場賣菜，加計低收入戶房租補助後，平均每月收入約
    為新臺幣（下同）1 萬6,100 元。然債務人於向伊申請現金
    卡時申請書及收入切結書上載明，斯時任職草山文化溫泉會
    館，自陳每月收入為2 萬至2 萬4,000 元不等，顯見債務人
    目前之月收入屬其長期薪資平均值之下，自不能將現今之月
    薪視為償債之極限，否則無異有鼓勵債務人於更生時尋找或
    製造低薪假象之嫌。且本院認可之更生方案中，所願還款成
    數僅為31.67%，還款成數過低，實不符合比例原則且未能平
    衡當事人間權益及義務，影響伊之債權甚詎，難認公允，為
    此聲明異議等語。
二、按債務人有薪資、執行業務所得或其他固定收入，法院認更
    生方案之條件公允者，得不經債權人會議可決，逕依債務人
    之聲請或依職權以裁定認可更生方案。消費者債務清理條例
    第64條第1 項定有明文。經查，相對人聲請更生，前經本院
    以97年消債更字第406 號裁定開始更生程序在案，有該裁定
    在卷可參。又相對人確有薪資、執行業務所得或其他固定收
    入等情，亦有雇主出具之薪資證明及臺北市低收入戶卡影本
    在卷足憑。而原裁定所認可之更生方案，並無消費者債務清
    理條例所列不得認可之事由，並已考量債務人固定收入扣除
    合理必要支出之餘額，難認有何不公允之情；其個人支出部
    分顯低於內政部主計處公布之99年度臺北市每人每月最低生
    活費1 萬4,614 元，並未逾一般人之生活程度，應認債務人
    已為更生方案盡最大之努力而屬合理。至異議人雖以相對人
    曾可謀求月薪2 萬4,000 元，應可謀求或賺取高薪，而非僅
    謀求月薪1 萬4,300 之工作一節。惟查，債務人於更生方案
    履行中是否有增加收入之可能，均非消費者債務清理條例第
    63條、第64條所定得否認可更生方案之理由。況且，工作收
    入須視債務人工作能力、工作專業性質、家庭因素、經濟景
    氣等諸多因素而定，而此等因素既無法明確衡量，亦屬將來
    不可預測之事，自非判斷更生方案公允與否所得審酌，異議
    人空泛指摘，以相對人應可謀求較高薪資之工作為由，聲明
    異議，則屬異議人個人推論之詞，其異議理由容有不足。又
    揆諸消費者債務清理條例之立法目的，非但係使債務人得透
    過更生程序清償債務、重建其經濟生活，亦保障債務人於更
    生方案履行期間內能保有符合人性尊嚴之最低基本生活，並
    非單以債務人收入、清償成數之多寡，作為認定更生方案是
    否公允之唯一標準，相對人現職收入雖不豐，然考量其已年
    滿52歲，衡諸常情，其體力應難與一般青壯年相比，惟仍願
    辛勤工作延長還款期間為8 年，足認其確已盡清償之能事，
    故異議人逕以還款成數過低為由，認有違比例原則，難平衡
    當事人間權利義務等語，為無理由。
三、綜上所述，原裁定所認可之債務人更生方案，其內容核屬公
    允，復無消費者債務清理條例第63條、第64條第2 項規定不
    應認可之消極事由存在，不經債權人會議可決，依職權認可
    更生方案，於法相合。異議人執上開事由聲明異議，為無理
    由，應予駁回。
四、爰裁定如主文。
中    華    民    國   100    年    2     月    1     日
                  民事第一庭  法      官  陳梅欽
上為正本係照原本作成。
如不服本裁定，應於裁定送達後10日內，以書狀向本院提出抗告
，並繳納抗告費新臺幣1 千元。
中    華    民    國   100    年    2     月    1     日
                              書  記  官  劉淑慧